最高法院刑事判決　　　　　　　　　　　　　　　八十八年度台上字第三七三二號
　　上　訴　人　甲　○
右上訴人因殺人案件，不服台灣高等法院台中分院中華民國八十八年五月四日第二審
判決（八十八年度上訴字第五五六號，起訴案號：台灣台中地方法院檢察署八十七年
度偵字第四八九七號），提起上訴，本院判決如左：
    主  文
上訴駁回。
    理  由
本件原判決認定上訴人甲○平日兼從事神壇乩童工作，適被害人吳黃麗玉在台中市○
區○○○路二八三巷三十三號住所，亦供奉有神明並為神壇，上訴人乃於民國八十六
年五、六月間起住宿於被害人家中，迄至八十七年二月下旬，雙方發生爭執，且上訴
人已在附近大樓另覓得大樓管理員工作，被害人乃將之趕出其住所，上訴人因而懷疑
被害人另結新歡，心存不悅。同年三月十日凌晨二時許，上訴人見被害人與一些男性
鄰居在其住所喝酒聊天，俟共飲之鄰居離去後，即返回被害人住所，原欲攀爬鋁門氣
窗入屋內，經被害人發現後開門讓其進入，上訴人即指責被害人為何與男人喝酒，被
害人極為生氣，乃到廚房拿出生魚片刀一把刺向上訴人，上訴人於閃躲奪刀時，割傷
右手小指頭，上訴人見狀，憤而搶下該生魚片刀，將被害人拖入浴室，反鎖浴室門，
並基於殺人之犯意，以該生魚片刀朝被害人左胸刺一刀（銳器創四×二公分）、背部
左側刺三刀（銳器創五×一‧五公分、三‧五×一公分、三×一‧五公分），導致被
害人失血過多當場死亡。上訴人殺人後，認應一命賠一命，亦舉刀往自己腹部穿刺二
刀，因失血休克在浴室內。同日上午七時五十分許，上訴人之同事游益見其未準時於
七時前往接班，而尋至上址，經踹開浴室門，始發現上情，將上訴人送醫急救，並報
警處理，當場扣得沾有血跡之生魚片刀一把等情。係以上開事實，迭據上訴人甲○於
警訊及檢察官偵查中坦承不諱，並經證人吳春敏、游益、陳振宗、林德發、黃林阿梅
、王誌慶、吳炳松分別證述明確，並有生魚片刀一把扣案可稽。被害人吳黃麗玉係因
左胸被刺一刀，造成銳器創四×二公分，背部左側被刺三刀，造成銳器創五×一‧五
公分、三‧五×一公分、三×一‧五公分等傷，導致失血過多而死亡，亦經檢察官督
同法醫師相驗、解剖屬實，製有相驗筆錄、相驗屍體證明書、驗斷書、解剖紀錄及照
片五十一張在卷足憑。而以上訴人於原審雖亦坦承殺害被害人吳黃麗玉，但辯稱：案
發當時伊至被害人家勸其不要喝酒，被害人大發脾氣，要趕伊走，並乘伊上廁所時，
拿一把刀刺伊左邊肚子一刀，伊搶過刀後，不知怎麼就刺死被害人云云。然查上訴人
於警訊及偵查中均供稱：伊腹部二刀傷口係見殺死被害人後，認應以命相賠，自行舉
刀往腹部刺殺所致等語。第一審法院曾向台中澄清綜合醫院函查上訴人送醫急救時之
醫情，經該院函稱：上訴人當時之傷勢為：左側腹部三公分長刀口，深至腹腔，右側
腹部三公分長刀口，深入腹腔，但無臟器受傷；依病人所訴，此二傷口為自殺造成等
情，有該醫院八十七年五月十二日澄敬字第一六六號函在卷可參。第一審法院勘驗製
作警訊筆錄之錄音帶，其供述亦與警訊筆錄之記載相符，即上訴人腹部二刀傷口均係
其自己刺殺所致，有勘驗筆錄可按。就上訴人於原審及第一審所辯係被害人先刺殺伊
腹部一刀，伊再搶下刀刺殺被害人云云，認係事後飾卸之詞，不足採信，於理由內予
以指駁說明。復明上訴人於第一審供稱被害人拿出刀刺伊時，因搶刀有割傷伊右手
小指頭乙節，經第一審法院勘驗上訴人被救清醒後，警察人員之蒐證錄影帶，當時上
訴人右手小指頭確有受傷，製有勘驗筆錄可考。參酌其受傷之位置係右手小指頭部位
，如係自己握刀應不至於傷及此處，上訴人所稱此傷係與被害人搶刀時被割傷，應屬
可信。因認本件命案係源於被害人與上訴人發生口角爭執後，到廚房拿出生魚片刀刺
向上訴人，上訴人於搶刀時割傷右手小指頭，乃憤而搶下該生魚片刀，並將被害人拖
入浴室內，予以殺害之犯行，足堪認定。查上訴人係持扣案生魚片刀朝被害人左胸刺
一刀、背部左側刺三刀，造成前述之創傷，導致失血過多死亡，從其用力之猛，殺意
之堅，足認其有殺人之故意，核其所為，係犯刑法第二百七十一條第一項之殺人罪。
因而撤銷第一審不當之判決，適用刑法第二百七十一條第一項、第三十七條第一項（
贅引第十一條前段），論以殺人罪，並審酌上訴人未能感念被害人長期給予方便而居
住其家中，僅因細故起爭執即將之殺害，雖命案係因被害人先持刀欲刺上訴人並割傷
其右手小指導致，但以其男士較諸被害人係一婦女為強壯有力，既將兇刀搶下，原即
可避免命案之發生，而仍將之殺害，其犯後雖有悔意，以自殺方式欲贖罪償命，然於
第一審及原審審理中卻又一反前情猶刻意隱飾案情等情狀，量處無期徒刑，並依法宣
告褫奪公權終身。另說明扣案供殺人所用之生魚片刀一把，係被害人所有，已據吳春
敏供述明確，不得宣告沒收。經核於法尚非有違。按量刑輕重，係屬事實審法院得依
職權裁量之事項，苟已斟酌其犯情及刑法第五十七條各款情形而未逾越法定刑度，即
不得遽指為違法。原審已審酌上訴人與被害人平日之關係、犯罪時所受之刺激、犯罪
之手段、犯罪所生之危害及犯罪後之態度等刑法第五十七條各款所規定之事項，在法
定刑內量處無期徒刑，於法並無不合。又上訴人於原審及第一審雖亦坦承殺害被害人
，然其辯稱：係被害人刺其左腹部一刀，伊才搶過刀子後，不知如何刺死被害人云云
，與其警訊及偵查中所供，伊從被害人手中搶過刀子後，即將被害人拖入浴室殺害，
見被害人已死，才持刀自殺，往自己腹部穿刺二刀之情節不符，所辯係事後飾卸之詞
，不足採信，已於理由內詳加說明，因認上訴人於原審及第一審猶刻意隱飾案情，並
引為量刑審酌之事項，難謂有理由不備或理由矛盾之情形。上訴意旨並未具體指及原
判決有何違背法令之情形，徒憑己意漫指原判決未審酌刑法第五十七條各款之情形，
量處無期徒刑，量刑太重，以及原判決指其於第一審及原審時仍刻意隱飾案情，有理
由矛盾及理由不備之情形，均難認有理由，應予駁回。
據上論結，應依刑事訴訟法第三百九十六條第一項，判決如主文。
中      華      民      國    八十八    年      七      月     十五     日
                              最高法院刑事第五庭
                                  審判長法官  董  明  霈
                                        法官  丁  錦  清
                                        法官  賴  忠  星
                                        法官  林  茂  雄
                                        法官  陳  宗  鎮
      右正本證明與原本無異
                                              書  記  官
中      華      民      國    八十八    年      七      月     二十     日
